臺灣嘉義地方法院刑事判決　　　　　　　 94年度易字第208號
公　訴　人　臺灣嘉義地方法院檢察署檢察官
被　　　告　甲○○
　　　　　　　　　　（現另案於台灣嘉義監獄鹿草分監執行）
被　　　告　丁○○
上列被告因竊盜案件，經檢察官提起公訴（94年度偵字第1883號
），本院判決如下：
    主  文
甲○○攜帶兇器竊盜，累犯，處有期徒刑壹年，扣案之三頭六角
扳手壹支沒收之。
丁○○無罪。
    事  實
一、甲○○前有多次竊盜前科，近10年間因竊盜案件，經臺灣高
    等法院臺南分院於83年12月15日以83年度上訴字第1759號判
    決判處有期徒刑4年6月，強制工作3年確定，甫於90年9月22
    日縮短刑期執畢出監；復因竊盜案件，分別經臺灣高等法院
    台南分院於87年11月30日以87年度上易字第2214號判決判處
    有期徒刑10月確定；又經臺灣高等法院台中分院於89年5月3
    日以89年度上易字第890號判決判處有1年2月確定，及因偽
    造文書案件，經臺灣彰化地方法院於89年12月3日以88年度
    重訴字第20號判決判處有期徒刑4月確定，上開二罪合併定
    應執行有期徒刑1年5月，並接續於90年9月22日入監執行，
    於91年8月21日縮短刑期假釋出監，並於92年6月10日假釋期
    滿，以執行完畢論。
二、甲○○猶不知惕勵，竟基於意圖為自己不法所有之犯意，攜
    帶其所有之而客觀具有殺傷力、可為兇器使用之三頭六角扳
    手1支，於94年3月21日6時許，在台南縣西港鄉○○路46 之
    2號前，竊取丙○○所有，停放於該處、車牌號碼J3─3588
    號自用小客車之車牌2面，得手後將之懸掛於其所有車牌號
    碼0485─GJ號之自用小客車上。嗣於翌日清晨4時30分許，
    由甲○○駕駛上開懸掛失竊J3─3588號車牌之自用小客車，
    搭載丁○○至嘉義縣中埔鄉○○路818號及729號附近，由甲○○以其所有之遙控側錄器打開上開處所之鐵門，正預備入
    內行竊，尚未著手竊盜行為時，即遭鄰人乙○○查覺有異而
    報警，經警追緝後於嘉義縣中埔鄉和興村台糖農場產業道路
    旁將甲○○及丁○○查獲，並扣得前揭三頭六角扳手1支。
三、案經嘉義縣警察局中埔分局報告台灣嘉義地方法院檢察署檢
    察官偵查起訴。
    理  由
甲、被告沈昆輝部分：
壹、有罪部分：
一、訊據被告甲○○對於上揭事實坦承不諱（見本院94年12月7
    日審判筆錄），核與證人丙○○即失竊上開車牌之人於警訊
    時證述之情節相符（見警卷第18、19頁），復有贓物認領保
    管單1紙（見警卷第26頁）、車輛照片1幀附卷可查（見警卷
    第33頁），再有前揭三頭六角扳手扣案堪憑，足見被告甲○○於本院審理時所為之自白與事實相符，應堪採信。故本件
    事證已臻明確，被告甲○○前揭犯行足可認定。
二、論罪科刑之理由：
（一）查被告甲○○持以犯案之前揭三頭六角扳手1支，為金屬
      製品，質地堅硬，直徑約18公分，在客觀上對人之生命、
      身體具有危險性，足供作為兇器使用，又按所謂兇器，其
      種類並無限制，凡客觀上足對人之生命、身體、安全構成
      威脅，具有危險性之兇器均屬之，且只須行竊時攜帶此種
      具有危險性之兇器為已足，並不以攜帶之初有行兇之意圖
      為必要，有最高法院79年台上字第5253號判例可稽。核被
      告甲○○所為，係犯刑法第321條第1項第3款之攜帶兇器
      竊盜罪。
（二）查被告甲○○前因竊盜案件，經臺灣高等法院台中分院於
      89年5月3日以89年度上易字第890號判決判處有1年2月確
      定，及因偽造文書案件，經臺灣彰化地方法院於89年12月
      3日以88年度重訴字第20號判決判處有期徒刑4月確定，上
      開二罪並定應執行有期徒刑1年5月，於91年8月21日縮短
      刑期假釋出監，並於92年6月10日假釋期滿，以執行完畢
      論。有台灣高等法院被告前案紀錄表可稽，其於執行完畢
      5年內再犯本件有期徒刑以上之罪，為累犯，應依法加重
      其刑。
（三）審酌被告甲○○有多次竊盜前科，近10年間，先經臺灣高
      等法院臺南分院於83年12月15日以83年度上訴字第1759號
      判決判處有期徒刑4年6月，強制工作3年確定，於90年9月
      22 日縮短刑期執畢出監；復又因竊盜案件，分別經臺灣
      高等法院台南分院於87年11月30日以87年度上易字第2214
      號判決判處有期徒刑10月，臺灣高等法院台中分院於89年
      5 月3日以89年度上易字第890號判決判處有1年2月，上開
      案件於92年6月10日假釋期滿，以執行完畢論後，又經臺
      灣花蓮地方法院於93年12月2日以93林易字第9號判決判處
      有期徒刑7月確定。雖此次僅竊取車牌2面，財物價值尚低
      ，且犯後坦承犯行，惟其一犯再犯不知悔改，對於社會公
      眾之財產法益存有極高之危害性等一切情狀，量處如主文
      第1項所示之刑，以示懲儆。
（四）扣案之三頭六角扳手1支為被告甲○○所有，業據被告甲○○自承在卷，係供犯罪所用之物，爰依法一併宣告沒收
      。至於扣案之遙控側錄器及開關鎖各1只、斜口老虎鉗1只
      、一字螺絲起子2支、雙面膠帶1捲、4號電池20顆及車充
      器1組等物，雖為被告所有，但則非供犯罪所用，爰不諭
      知沒收，附此敘明。
貳、不另為無罪諭知部分：
一、起訴意旨另以：甲○○復與丁○○基於意圖為自己不法所有
    之犯意聯絡，於94年3月22日晚間4時30分許，由甲○○駕駛
    上開懸掛失竊J3─3588號車牌之自用小客車，搭載丁○○至
    嘉義縣中埔鄉○○路818號及729號附近，由甲○○以其所有
    之遙控側錄器打開上開處所之鐵門，並由沈崑輝進入嘉義縣
    中埔鄉○○路729號牛肉店內蒐尋財物，丁○○則在上開自
    用小客車上把風，嗣經乙○○查覺有異而報警，其等始未得
    逞並隨即駕車逃逸，因認被告甲○○另涉夜間侵入住宅竊盜
    未遂罪嫌云云。
二、按犯罪事實應依證據認定之，無證據不得認定其犯罪事實；
    又不能證明被告犯罪者，應諭知無罪之判決；刑事訴訟法第
    154條第2項、第301條第1項分別定有明文。又犯罪事實之認
    定，應憑真實之證據，倘證據是否真實尚欠明確，自難以擬
    制推測之方法，為其判斷之基礎；而認定犯罪事實之證據係
    指足以認定被告確有犯罪行為之積極證據而言，該項證據自
    須適合於被告犯罪事實之認定，始得採為斷罪資料，最高法
    院著有53年台上字第656號、29年上字第3105號判例足循。
    且刑事訴訟上證明之資料，無論其為直接或間接證據，均須
    達於通常一般之人均不致有所懷疑，而得確信其為真實之程
    度，始得據為有罪之認定，若其關於被告是否犯罪之證明未
    能達此程度，而有合理懷疑之存在，致使無從形成有罪之確
    信，根據「罪證有疑，利於被告」之證據法則，即不得遽為
    不利被告之認定，此有最高法院76年台上字第4986號判例可
    稽。
三、訊據被告甲○○固然坦承駕駛上開懸掛失竊J3─3588號車牌
    之自用小客車，搭載丁○○至嘉義縣中埔鄉○○路818號及
    729 號附近，因見729號牛肉店鐵門開啟，乃欲入內竊取財
    物，因遭對街之人察覺，隨即駕車離開，並未進入該店內等
    情；惟矢口否認係以其所有之遙控側錄器打開上開處所之鐵
    門，並已進入該店內蒐尋財物。經查，證人乙○○即在場之
    人證稱：「（是否有看到那個人進去牛肉店？）我把鐵門手
    動拉開有聲音，他一聽到就逃走了。（是否看到他從牛肉店
    跑出來？）電燈沒有開，我看到的情形是人在門口，有無進
    去我不知道。（第一眼看到被告在哪裡？）在店門外的階梯
    那裡，假裝在運動。（是否當時是從信箱口看出去看到被告
    ？）當時我家鐵捲門已經拉下，我從信箱口看到被告站在照
    片標示處，被告站在台階上。」等語，與被告甲○○抗辯當
    時未進入牛肉店等情相符，堪信被告甲○○當時，應是尚未
    進入牛肉店內，僅是在門外徘徊。
四、按刑法上之未遂犯，必須已著手於犯罪行為之實行而不遂，
    始能成立，此在刑法第25條第1項規定甚明。同法第321條之
    竊盜罪，為第320條之加重條文，自係以竊取他人之物為其
    犯罪行為之實行，至該條第1項各款所列情形，不過為犯竊
    盜罪之加重條件，如僅著手於該項加重條件之行為而未著手
    搜取財物，仍不能以本條之竊盜未遂論，至竊盜之預備行為
    ，刑法對於預備盜竊並無處罰明文，亦難令負何種罪責（最
    高法院27年滬上字第54號判例參照）。再按侵入竊盜究以何
    時為著手起算時點，依一般社會觀念，咸認行為人以竊盜為
    目的，而侵入他人住宅，搜尋財物時，乃應認與竊盜之著手
    行為相當。查被告被告尚未進入上開牛肉店，已如前述
    ，顯見被告縱然使用側錄器等工具，使上開店門自動捲起，
    惟尚未進入該址屋內，且當時天色昏暗，故被告並無開始以
    目光或手搜尋、翻動、搜取屋內財物之舉，亦即未著手於竊
    盜行為，揆諸前揭說明，尚難認係竊盜罪之著手，亦無竊盜
    未遂可言，且刑法不處罰預備竊盜。然此部分公訴意旨認與
    前揭有罪部分有連續犯關係，乃裁判上一罪，此部分亦不另
    為無罪之諭知，附此敘明。
乙、丁○○部分：
一、公訴意旨略以：甲○○復與丁○○基於意圖為自己不法所有
    之犯意聯絡，於94年3月22日晚間4時30分許，由甲○○駕駛
    上開懸掛失竊J3 ─3588號車牌之自用小客車，搭載丁○○
    至嘉義縣中埔鄉○○路818號及729號附近，由甲○○以其所
    有之遙控側錄器打開上開處所之鐵門，並由沈崑輝進入嘉義
    縣中埔鄉○○路729號牛肉店內蒐尋財物，丁○○則在上開
    自用小客車上把風，嗣經乙○○查覺有異而報警，其等始未
    得逞並隨即駕車逃逸，因認被告丁○○涉犯夜間侵入住宅竊
    盜未遂罪嫌。
二、本院之判斷：檢察官起訴被告丁○○涉犯夜間侵入住宅竊盜
    未遂罪嫌，無非係以被告甲○○當時已進入上開牛肉店內搜
    尋財物為其論據，然被告甲○○尚未進入該牛肉店內，已如
    前述，顯見未著手於竊盜行為，並無竊盜未遂可言，被告丁○○縱令在旁把風，而與被告甲○○有犯意聯絡及行為分擔
    ，亦無從成立加重竊盜罪嫌。況被告丁○○矢口否認有把風
    之行為，辯稱：當時坐在上開自用小客車副駕駛座，和被告
    甲○○一同外出兜風，被告甲○○突然表示要下車，伊並不
    知道被告甲○○意圖行竊，並未幫忙把風，後來被告甲○○
    急忙跑回車上開車逃逸，隨後經警查獲等情。且同案被告甲○○於本院審理時供稱：當時被告丁○○坐在駕駛座旁，伊
    下車是向被告丁○○表示要下去一下，並未告知意圖行竊等
    語。查被告丁○○既未幫忙開車，復又未下車站在車旁察看
    四周狀況，實難認其何有幫助把風之行為。依法自應判決被
    告丁○○無罪。
四、另台灣台南地方法院檢察署檢察官移送併辦部分（94年度偵
    字第8852號），因本案經起訴部分既已判決無罪，自無從併
    辦，應退回由檢察官另行處理，併此說明。
五、本件既應為無罪判決之諭知，被告丁○○復經合法傳喚無正
    當理由不到庭，爰依刑事訴訟法第306條之規定，不待其陳
    述逕行判決。
據上論斷，應依刑事訴訟法第299條第1項前段、第301條第1項、
第306條，刑法第321條第1項第3款、第47條、第38條第1項第2款
，判決如主文。
本案經檢察官王振名到庭執行職務。
中　　華　　民　　國　　94　　年　　12　　月　　21　　日
                  刑事第二庭   審判長  法  官  夏金郎
                                       法  官  盧鳳田
                                       法　官　洪嘉蘭
上列正本證明與原本無異。
如不服本判決，應於判決送達後10日內向本院提出上訴狀（應附
繕本）。告訴人或被害人如對於本判決不服者，應具備理由請求
檢察官上訴，其上訴期間之計算係以檢察官收受判決正本之日期
為準。
中　　華　　民　　國　　94　　年　　12　　月　　21　　日
                                   　　書記官　吳明蓉
附錄法條：
中華民國刑法第321條第1項第3款
犯竊盜罪而有左列情形之一者，處 6 月以上、 5 年以下有期徒
刑：
三  攜帶兇器而犯之者。
